臺灣桃園地方法院民事裁定
110年度司繼字第1008號
聲  請  人  葉詠嫻  
被  繼承人  林標清(亡)


上列當事人間請求選任遺產管理人事件，本院裁定如下：
    主      文
聲請駁回。
聲請程序費用由聲請人負擔。
    理      由
一、按先順序繼承人均拋棄其繼承權時，由次順序之繼承人繼承
    ，其次順序繼承人有無不明或第四順序之繼承人均拋棄其繼
    承權者，準用關於無人承認繼承之規定。次按繼承開始時，
    繼承人之有無不明，而無親屬會議或親屬會議未於1個月內
    選定遺產管理人者，利害關係人得聲請法院選任遺產管理人
    ，並由法院依公示催告程序，定6個月以上之期限，公告繼
    承人，命其於期限內承認繼承，此觀民法第1176條第6項、
    第1177條、第1178條規定自明。末按，遺囑人得隨時依遺囑
    之方式，撤回遺囑之全部或一部，民法第1219條定有明文。
二、本件聲請意旨略以：緣聲請人為被繼承人之遺囑執行人與受
    遺贈人，被繼承人於民國110年1月19日死亡，因其在台無親
    屬，聲請人將房子無償借伊居住，故被繼承人立遺囑並經法
    院公證將該房產贈與聲請人，因其親屬會議並未於一個月內
    選定遺產管理人，致聲請人對被繼承人之遺產無法行使權利
    ，爰依法聲請選任被繼承人之遺產管理人等語。
三、經查，聲請人主張之上開事實，業據其提出民國（下同）10
    7年7月24日經公證人認證之自書遺囑影本（下稱第1份遺囑
    ）、被繼承人之除戶戶籍謄本為證，並經本院勘驗上開自書
    遺囑正本，堪信為真。又被繼承人之法定繼承人有無不明等
    情，復經本院依職權調閱被繼承人之法定繼承人之戶籍謄本
    ，堪予認定。次查，被繼承人死亡迄今已逾民法第1177條所
    定一個月期間，仍無親屬會議選任之遺產管理人向本院陳明
    或向聲請人為處理債務之表示，此有本院索引卡查詢資料在
    卷可稽，可認聲請人主張無親屬會議召集之事實為真。準此
    ，堪認被繼承人所遺財產處於無人管領之狀。惟查被繼承人
    林標清之遺產，有另案（110年司繼字第2187號）聲請人彭
    瑞嬌亦持108年2月19日經公證人認證之被繼承人代筆遺囑（
    下稱第2份遺囑）聲請選任遺產管理人，而該第2份遺囑已載
    明「本人所有以前曾訂立之遺囑、遺囑修訂附件及遺囑性質
    的財產處置，逕行全部作廢，並立此遺囑為本人最後之遺囑
    」（見110年司繼字第2187號卷之代筆遺囑影本），依形式
    觀之，即係被繼承人林標清於第1份遺囑生效前，依民法第1
    219條規定，以第2份遺囑撤回第1份遺囑之全部，故形式上
    尚難逕以第1份遺囑認定聲請人具有法律上利害關係。另本
    件聲請人又未釋明其他具體之法律上利害關係，揆諸上開規
    定，聲請人既非法律上利害關係人，亦非檢察官，自無本件
    聲請權。是以，本件聲請人無法律上利害關係，而向本院聲
    請選任被繼承人遺產管理人，於法不合，應予駁回。至聲請
    人若就第2件遺囑之真偽存有爭執，應另提起訴訟確認之，
    尚非本件聲請應審酌之範圍，併予敘明。
四、依家事事件法第127 條第4 項之規定，裁定如主文。
五、如不服本裁定，應於送達後10日內向本院提出抗告狀，並應
    繳納抗告費新臺幣1,000 元。
中　　華　　民　　國　　111 　年　　1 　　月　　11　　日
                   家事法庭司法事務官　蔡淑蘭
以上正本係照原本作成